【裁判字號】    92,訴,431
【裁判日期】    921202
【裁判案由】    偽造文書等
【裁判全文】
臺灣板橋地方法院刑事判決                          九十二年度訴字第四三一號
    公  訴  人  臺灣板橋地方法院檢察署檢察官
    被      告  丁○○
    選任辯護人  徐士斌律師
右列被告因偽造文書等案件，經檢察官提起公訴（九十二年度偵字第八六五號），本
院依簡式審判程序審理，並判決如左：
    主  文
丁○○共同連續意圖為自己不法之所有，以詐術使人將本人之物交付，處有期徒刑捌
月。
    事  實
一、丁○○於民國八十八年四月一日，在由其夫寅○○（業經本院通緝中，俟其到案
    後另行審結）擔任負責人之宏威實業有限公司（下稱宏威公司）位於臺北縣新莊
    市○○路一三四巷三十二號一樓辦公室內，自任會首，召集互助會，每會新臺幣
    （下同）三萬元，含會首共三十一會，採內標制，期間至九十年十月一日止，約
    定於每月一日於上址開標。詎丁○○與寅○○二人因亟須資金週轉，竟共同基於
    意圖為自己不法所有之概括犯意聯絡，自八十九年十二月一日起至九十年七月一
    日止，先後八次於每月一日之開標日，在上址以電話通知各會員佯稱係由某不詳
    會員得標，而據此向活會會員庚○○（一活會）、乙○○（一活會）、丙○○（
    一活會）、子○○（一活會）、己○○（三活會）、癸○○（二活會）、戊○○
    （一活會）、壬○○（一活會）收取會款，致前開活會會員陷於錯誤，而陸續交
    付會款，丁○○與寅○○自八十九年十二月一日起至九十年七月一日止，分別以
    此種方式詐得會款二十六萬九千五百元【計算方式為「（活會數目）×（每會會
    款－競標標金）」，故計算結果為「１１×（00000－0000）＝２６９
    ５００」】、二十六萬七千三百元【１１×（00000－0000）＝２６７
    ３００」】、二十六萬七千三百元、二十六萬五千一百元【１１×（00000
    －0000）＝２６５１００」】、二十六萬五千一百元、二十六萬五千一百元
    、二十六萬五千一百元、二十六萬五千一百元，共計二百一十二萬九千六百元。
    迨至九十年八月一日丁○○、寅○○二人宣布停標倒會後，經活會會員互相比對
    後始知上情。
二、案經庚○○、丑○○、乙○○、丙○○、子○○、己○○訴請臺灣板橋地方法院
    檢察署檢察官偵查起訴。
    理  由
一、右揭事實，業據被告丁○○於本院審理時坦承不諱，並經告訴人庚○○、丑○○
    、乙○○、丙○○、子○○、己○○及告訴代理人林靜萍律師指訴綦詳，復有證
    人戊○○及其妻甲○○、癸○○於偵查中及證人辛○○○（即庚○○之妻）、壬○○於本院審理時證述屬實，暨有互助會會單影本、交易明細表影本等匯款資料
    附卷可稽。本件事證明確，被告犯行洵堪認定。
二、按被告丁○○意圖為自己不法之所有，冒用活會會員名義標得會款，使活會會員
    陷於錯誤，如數交付每期會款，嗣至九十年八月一日宣布倒會，核其所為，係犯
    刑法第三百三十九條第一項之詐欺取財罪。被告丁○○與寅○○二人間，就前開
    詐欺取財罪，有犯意聯絡及行為分擔，為共同正犯。又被告以一個冒標之詐欺行
    為，同時向多數活會會員詐欺活會會款，係一行為觸犯數罪名，乃同種之想像競
    合犯關係，應依刑法第五十五條之規定，從一重處斷。且其先後多次詐欺行為，
    時間密接、方法相同，顯係基於概括犯意為之，為連續犯，應以一罪之連續詐欺
    取財論處。爰審酌被告犯罪之動機、目的、手段、利用親友之信賴而詐取財物，
    並詐得二百一十二萬九千六百元之金錢，及犯罪後雖坦承犯行，然事後僅賠償部
    分會款予會員等一切情狀，量處如主文所示之刑，以示懲儆。公訴蒞庭檢察官具
    體求處被告有期徒刑一年，本院審酌被告犯罪行為之輕重及造成之危害，認量處
    期徒刑八月為適當，附此說明之。
三、公訴意旨另以：被告丁○○基於意圖為自己不法所有之概括犯意，先於八十八年
    四月一日，自任會首召集互助會，又於八十八年十月一日，再自任會首，召集另
    一每會二萬元之互助會，會期至九十一年二月一日止，詎丁○○於九十年八月一
    日無故停標前揭二互助會後，活會會員始查知被告丁○○與寅○○二人共同連續
    偽造會員互助會標單，冒標互助會會款，詐欺取得其他會員互助會會款，計三百
    七十五萬元零四百元（經扣除前揭有罪部分之二百一十二萬九千六百元），因認
    被告此部份尚涉有刑法第二百十六條、第二百二十條第一項、第二百十條行使偽
    造準私文書罪嫌及同法第三百三十九條第一項之詐欺取財罪嫌云云。惟查：被告
    係以電話作為與各會員間之聯絡工具，如活會會員欲標取當期會款，僅需於開標
    日打電話告知會首即被告，被告或得標會員均不需填載投標單等情，業據告訴人
    丑○○、乙○○、子○○、己○○及證人辛○○○等人於本院審理時證述明確，
    足認被告供稱其於冒標之時並未偽造標單等辯解，堪予採信。再者，觀諸證人辛○○○於本院審理時證稱：「（問：由何時參加被告二人召集的會？）這個會之
    前也有跟過會，那個會是四十一會，有三年，沒有問題。後來就是起訴書的這二
    會... 」、告訴人丑○○證稱：「也是被告丁○○問我們要不要跟會，我也是認
    識，她的姊姊，才加入會。第一次跟會時也是和辛○○○所言一樣。後來加入這
    二個會」、告訴人乙○○證稱：「我和她的姊姊是鄰居，我的妹妹是因為我的關
    係才加入。之前有跟她的會，是接丑○○的會，這是第二次的會」、告訴人子○○證稱：「我和被告二人是鄰居，之前也是跟過他們的會，三年多，後來再跟這
    次的會」、告訴人己○○證稱：「也是跟過之前四十一會，後來又跟這次的會，
    我們是因為認識蘇先生」等語（均見九十二年七月十五日審判筆錄），及證人壬○○於本院審理時證稱：「（問：有無參加以被告丁○○為會首的會？）是的。
    以前有一個會，後來延續下來... 」等語（見九十二年十一月四日簡式審判筆錄
    ），及參酌被告於九十年八月一日停會之時，前開於八十八年四月一日召集之互
    助會僅剩三會，而於八十八年十月一日之互助會亦已進行二十二會等情以觀，被
    告既係因之前即三年前所召集之互助會結束後，再於八十八年四月一日及同年十
    月一日各召集一個互助會，且該二互助會之大部分成員均係延續加入，且均正常
    進行達一、二年之久，復查無其他事證足認被告於召集互助會之初即八十八年四
    月一日、同年十月一日即具有為自己不法所有之意圖，故被告辯稱：係因經濟不
    景氣，公司週轉不靈，無法支付會款，始起意冒標會款，嗣並停會等語，亦堪信
    為真實。綜上所述，公訴人所指前揭部分既不能證明被告犯罪，原應為無罪判決
    之諭知，惟公訴人既認此二部分事實與前開已起訴且認有罪之詐欺取財犯行，有
    牽連犯或連續犯之裁判上一罪關係，爰不另為無罪之諭知，附此敘明。
據上論斷，應依刑事訴訟法第二百七十三條之一第一項、第二百九十九條第一項前段
，刑法第二十八條、第五十六條、第三百三十九條第一項、第五十五條，罰金罰鍰提
高標準條例第一條前段，判決如主文。
中      華      民      國    九十二    年     十二     月      二      日
                                  臺灣板橋地方法院刑事第五庭
                                          法  官    崔玲琦
右正本證明與原本無異。
如不服本判決，應於判決送達後十日內向本院提出上訴狀 (應附繕本) ，上訴於
臺灣高等法院。
                  書記官    陳金鳳
中      華      民      國    九十二    年     十二     月        十    日
附錄本案所犯法條全文
中華民國刑法第三百三十九條
(普通詐欺罪)
意圖為自己或第三人不法之所有，以詐術使人將本人或第三人之物交付者
，處五年以下有期徒刑、拘役或科或併科一千元以下罰金。
以前項方法得財產上不法之利益或使第三人得之者，亦同。
前二項之未遂犯罰之。


司法院資訊處製作；財團法人民間司法改革基金會備份。
